【裁判字號】    98,易,3728
【裁判日期】    990225
【裁判案由】    毒品危害防制條例
【裁判全文】
臺灣臺北地方法院刑事判決              98年度易字第3728號
公  訴  人  臺灣臺北地方法院檢察署檢察官
被      告  甲○○
上列被告因違反毒品危害防制條例案件，經檢察官提起公訴（98
年度毒偵字第3444號），本院改以簡式審判程序，判決如下：
    主  文
甲○○施用第二級毒品，處有期徒刑肆月，如易科罰金，以新臺
幣壹仟元折算壹日，扣案之夾鍊袋肆個、吸食器肆組均沒收。
    事  實
一、甲○○於民國88年間，因施用毒品案件，經臺灣士林地方法
    院以88年度毒聲字第1567號裁定送觀察、勒戒後，於88年8
    月27日因無繼續施用傾向執行完畢出所；又於89年間，因施
    用毒品案件，經本院以89年度毒聲字第2465號裁定送觀察、
    勒戒後，因認無繼續施用毒品傾向，於90年1 月5 日執行完
    畢出所。詎仍不知戒絕毒癮，復基於施用第二級毒品之犯意
    ，於98年11月21日凌晨某時，在其位於臺北縣新店市○○路
    ○ 段15號4 樓住處，以甲基安非他命晶體置入吸食器內燒烤
    吸食煙霧之方式，施用第二級毒品安非他命一次。嗣於同年
    月25日晚間7 時40分許，因臺北市政府警察局南港分局同德
    派出所員警接獲檢舉稱甲○○疑似在家中吸食甲基安非他命
    ，乃向本院聲請核發搜索票至其住處內搜索，當場扣得甲○
    ○所有所有供包裝甲基安非他命所用之夾鍊袋4 個，與甲○
    ○所有供施用甲基安非他命所用之吸食器4 組；後甲○○經
    員警帶回警局並採取其尿液送驗結果，呈現第二級毒品甲基
    安非他命代謝物安非他命、甲基安非他命陽性反應，始查知
    上情。
二、案經臺北市政府警察局南港分局報告臺灣臺北地方法院檢察
    署檢察官偵查起訴。
    理  由
一、本案被告甲○○所犯係死刑、無期徒刑、最輕本刑為3 年以
    上有期徒刑以外之罪，其於準備程序中就被訴事實為有罪之
    陳述，經本院告知簡式審判程序之旨，並聽取公訴人及被告
    之意見後，依刑事訴訟法第273 條之1 第1 項之規定，裁定
    進行簡式審判程序。又本案卷內之物證、書證等證據，依同
    法第273 條之2 規定，不受第159 條第1 項關於傳聞法則規
    定之限制，依法均有證據能力，合先敘明。
二、上開事實，業據被告於本院審理中坦白承認，又查：
  (一)被告被查獲後，其尿液經送檢驗結果，確呈第二級毒品甲基
    安非他命代謝物安非他命、甲基安非他命陽性反應一節，有
    臺北市政府警察局偵辦毒品案件尿液檢體委驗單、臺灣尖端
    先進生技醫藥股份有限公司濫用藥物檢驗報告各1 份可稽（
    見偵卷第24、51頁）；此外，並有扣案之吸食器4 組、空夾
    鍊袋4 個可資佐證（見偵卷第20、22頁），堪認被告之自白
    與事實相符。
  (二)又按毒品危害防制條例於92年7 月9 日修正公布，自93年1
    月9 日施行，刪除二犯及三犯之規定，一改修法前繁雜之處
    遇程序，並認施用毒品者係屬病患性犯人，以觀察、勒戒戒
    除其身癮，並以強制戒治去除其心癮。其中第20條、第23條
    將施用毒品之刑事處遇程序，區分為「初犯」及「五年內再
    犯」、「五年後再犯」。依其立法理由之說明：「初犯」，
    經觀察、勒戒或強制戒治後，應為不起訴處分或不付審理之
    裁定；經觀察、勒戒或強制戒治執行完畢釋放後，「五年內
    再犯」者，因其再犯率甚高，原實施之觀察、勒戒及強制戒
    治既已無法收其實效，爰依法追訴或裁定交付審理。至於經
    觀察、勒戒或強制戒治執行完畢釋放後，「五年後再犯」者
    ，前所實施之觀察、勒戒或強制戒治已足以遮斷其施用毒品
    之毒癮，為期自新及協助其斷除毒癮，仍適用「初犯」規定
    ，先經觀察、勒戒或強制戒治之程序。從而依該次修正後之
    規定，僅限於「初犯」及「五年後再犯」二種情形，始應先
    經觀察、勒戒或強制戒治程序。倘被告於五年內已再犯，無
    論經係經依法追訴處罰或再為保安處分，縱其第三次（或第
    三次以上）再度施用毒品之時間，在初犯或前次再犯經觀察
    、勒戒或強制戒治執行完畢釋放五年以後，已不合於「五年
    後再犯」之規定，且因已於「五年內再犯」，顯見其再犯率
    甚高，原實施觀察、勒戒或強制戒治，已無法收其實效，即
    應依該條例第10條處罰（最高法院98年度臺非字第211 號判
    決參照）。本案被告前於88年間，因施用毒品案件，經臺灣
    士林地方法院以88年度毒聲字第1567號裁定送觀察、勒戒後
    ，於88年8 月27日因無繼續施用傾向執行完畢出所；又於89
    年間，因施用毒品案件，經本院以89年度毒聲字第2465號裁
    定送觀察、勒戒後，因認無繼續施用毒品傾向，於90年1 月
    5 日執行完畢出所，有臺灣高等法院被告前案紀錄表在卷可
    參，則被告復於98年11月21日再犯本案施用第二級毒品犯行
    ，揆諸上開說明，已非屬前開所述「初犯」或「五年後再犯
    」應先經觀察、勒戒或強制戒治程序之情形，自應予以追訴
    處罰。
  (三)本案事證明確，被告所為施用第二級毒品犯行，堪以認定，
    應予依法論科。
三、查甲基安非他命係屬毒品危害防制條例第2 條第2 項第2 款
    所列之第二級毒品；是核被告所為，係犯毒品危害防制條例
    第10條第2 項之施用第二級毒品罪。被告持有毒品甲基安非
    他命進而施用，其持有之低度行為應為施用之高度行為所吸
    收，不另論罪。爰審酌被告不思其正值壯年，卻耽溺於戕嗨
    身心之物，前經毒品勒戒後，仍不知戒絕毒癮，再犯本案施
    用毒品之犯行，顯見其對於毒品之依賴性甚高，自我把持、
    控制之能力亦顯不佳，惟念及被告犯罪後尚知坦承犯行，態
    度尚可，以及其智識程度、生活狀況等一切情狀，量處如主
    文所示之刑，並諭知易科罰金之折算標準，以資警惕。至於
    扣案之上開夾鍊袋均為用於包裹毒品之外包裝，以防毒品裸
    露、潮濕，便於攜帶施用，上開扣案之吸食器4 組則均係以
    塑膠瓶或燈泡連結吸管或吸嘴自行組裝而成，可將甲基安非
    他命毒品放入塑膠瓶或燈泡部分，再點火燒烤，以吸嘴吸食
    煙霧，且上開物品均為被告所有供其吸食甲基安非他命所用
    等情，均據被告供承在卷（見警卷第11頁），則上開物品，
    均被告所有供犯其犯施用第二級毒品罪所用之物，爰均依刑
    法第38條第1 項第2 款規定沒收之。
據上論斷，應依刑事訴訟法第299 條第1 項前段、第273 條之1
第1 項、第284 條之1 ，毒品危害防制條例第10條第2 項，刑法
第11條前段、第41條第1 項前段、第38條第1 項第2 款，判決如
主文。
本案經檢察官楊婉鈺到庭執行職務。
中    華    民    國    99    年    2     月    25    日
                  刑事第十八庭  法  官  陳思帆
以上正本證明與原本無異。
如不服本判決應於收受送達後10日內向本院提出上訴書狀，並應
敘述具體理由；其未敘述上訴理由者，應於上訴期間屆滿後20日
內向本院補提理由書（均須按他造當事人之人數附繕本）「切勿
逕送上級法院」。
                                書記官  林素霜
中    華    民    國    99    年    2     月    26    日
附錄本案論罪科刑法條全文：
毒品危害防制條例第10條第2項
施用第二級毒品者，處3 年以下有期徒刑。

司法院資訊處製作；財團法人民間司法改革基金會備份。
